臺灣高雄地方法院刑事判決　　　　　　 100年度訴字第1289號
公　訴　人　臺灣高雄地方法院檢察署檢察官
被　　　告　溫文彥
選任辯護人　張名賢律師
被　　　告　溫文翔
選任辯護人　簡弓皓律師
上列被告等因偽造文書等案件，檢察官提起公訴（100 年度偵字
第27550 號）後，被告2 人於準備程序進行中均為有罪之陳述，
經本院合議庭裁定由受命法官獨任行簡式審判程序後，檢察官聲
請改依協商程序而為判決，本院判決如下：
    主  文
溫文彥共同犯行使偽造公文書罪，累犯，處有期徒刑壹年陸月。
扣案如附表編號1 、2 、4 、5 、6 、9 、10所示之物、編號12
之偽造「臺灣臺北地方法院檢察署」公印文壹枚及編號13、14號
所示之物，均沒收。
溫文翔共同犯行使偽造公文書罪，處有期徒刑壹年貳月。緩刑貳
年。並應向財團法人犯罪被害人保護協會臺灣高雄分會支付新臺
幣拾伍萬元。扣案如附表編號1 、2 、4 、5 、6 、9 、10所示
之物、編號12之偽造「臺灣臺北地方法院檢察署」公印文壹枚及
編號13、14號所示之物，均沒收。
    事實及理由
一、犯罪事實：
    溫文彥前因公共危險案件，經臺灣桃園地方法院以98年度壢
    交簡字第936 號判處有期徒刑3 月確定，嗣於民國99年2 月
    1 日（起訴書誤載為99年1 月31日）因徒刑易科罰金執行完
    畢。猶不知悔改，於100 年9 月初，與真實姓名年籍不詳綽
    號「大哥」之成年男子，共同基於冒充公務員僭行其職權、
    詐欺取財、偽造公印暨公印文及行使偽造公文書之犯意聯絡
    ，商議由「大哥」組成之詐欺集團成員以電話向被害人施用
    詐術，再由溫文彥出面向被害人取款（即車手），得手後，
    溫文彥可分得新台幣（下同）4 至5 萬元之報酬。謀議既定
    後，該詐騙集團之成員即於100 年9 月19日11時許，撥打王
    武吉使用之市內電話00-0000000號及行動電話0000000000號
    ，先佯裝係護士，向王武吉表示有人冒用其名義申領「健保
    補助金」，再由詐欺集團其他成員輪流冒充桃園縣刑事組「
    王姓員警」、「孫國棟」檢察官，向王武吉及配偶陳來談佯
    稱其2 人涉嫌金融詐欺案件，並於同年月20日9 時許，撥打
    上開電話要求王武吉必須提出55萬元作為擔保云云，致王武
    吉與陳來談陷於錯誤而應允交付金錢。另由「大哥」於同年
    月20日4 時許，以行動電話門號000000 0000 號撥打溫文彥
    使用之手機門號0000000000號，通知溫文彥至桃園縣中壢市
    「中豐陸橋」見面並交付背包1 個（內有詐欺集團成員於不
    詳時地偽造之「臺灣臺北地方法院檢察署印」印章1 枚及NO
    KIA 手機1 支（內含行動電話門號0000000000號SIM 卡1 張
    ）予溫文彥，指示溫文彥前往臺中向不知名之被害人取款。
    溫文彥遂邀胞弟溫文翔同行，2 人至臺中後，「大哥」復指
    示溫文彥改往高雄向王武吉收款，溫文彥乃向溫文翔表示此
    行係向他人收錢。溫文翔就溫文彥係詐欺集團成員之車手已
    能預見，仍不違其本意，與溫文彥共同基於冒充公務員僭行
    其職權、詐欺取財、偽造公印暨公印文、行使偽造公文書之
    犯意聯絡，前往王武吉位於高雄市○○街462 巷2 弄19號住
    處。詐欺集團成員則偽造「臺北地檢署監管科收據」2 張（
    面額分別為90萬元、55萬元），再由「大哥」撥打行動電話
    0000000000號指示溫文彥先後至王武吉住處附近之「統一超
    商」收受該偽造之收據傳真共2 紙，溫文彥即持「臺灣臺北
    地方法院檢察署印」印章蓋在上開偽造之收據而偽造公文書
    2 紙後，與溫文翔共乘計程車在王武吉住處旁等候，待王武
    吉與配偶陳來談外出即驅車尾隨。嗣於同日12時4 分許，王
    武吉與陳來談到達高雄市三民區○○○路146 號「國票證券
    行」，溫文彥即要求溫文翔下車監視王武吉夫婦有無領款，
    溫文翔即至「國票證券行」等待王武吉夫婦進入，期間先後
    進出「國票證券行」3 次，第4 次進入「國票證券行」後即
    尾隨王武吉夫妻至2 樓「國泰世華銀行」並在樓梯間監看，
    待確認王武吉夫婦領款後，即走出「國票證券行」向溫文彥
    表示王武吉夫婦已領款。綽號「大哥」之男子經撥打王武吉
    夫婦使用之行動電話0000000000號及0000 000000 號確認無
    誤後，即指示溫文彥至附近之「億客來超市」旁巷內向王武
    吉夫妻收取55萬元，並由溫文彥交付上開偽造之面額55萬元
    「臺北地檢署監管科收據」1 張予王武吉及陳來談而行使之
    ，足生損害於公文書之正確性及司法之公信力。溫文彥得手
    後欲與溫文翔會合，旋為警在高雄市三民區○○○路142 巷
    口查獲溫文彥及溫文翔，並扣得偽造之「臺北地檢署監管科
    」收據1 紙（面額為90萬元）、偽造之「臺灣臺北地方法院
    檢察署印」印章1 枚、印泥1 盒、背包1 個、便條紙1 張（
    其上記載王武吉地址）、行動電話2 支（門號0000000000號
    、0000000000號）、現金55萬元（已發還王武吉）等物及王
    武吉提供之偽造「臺北地檢署監管科」收據1 紙（面額為55
    萬元）。
二、證據：
  （一）被告溫文彥、溫文翔於警詢、檢察官訊問時之供述及本
        院訊問中之自白。
  （二）證人即被害人王武吉、陳來談於警詢之證詞，證人即警
        員劉敏雄於偵查時之證述。
  （三）卷附高雄市政府警察局三民第二分局函附之「國票證券
        行」及「國泰世華銀行」監視錄影光碟共2 片、翻拍照
        片34張、臺灣高雄地方法院檢察署檢察事務官製作之勘
        驗筆錄1 份及翻拍照片41張、行動電話門號0000000000
        、0000000000、0000000000、0000000000、市話00-000
        0000號使用人資料及雙向通聯紀錄、贓物認領保管單各
        1 份。
  （四）扣案之偽造「台北地檢署監管科收據」2 紙、「臺灣臺
        北地方法院檢察署印」印章1 枚、印泥1 盒、背包1 個
        、行動電話2 支（門號分別為0000000000號、00000000
        00號）、便條紙1 張（記載被害人王武吉住址）、高鐵
        車票3 張、現金55萬元（已發還被害人王武吉）。
三、本件經檢察官與被告於審判外達成協商之合意且被告2 人均
    已認罪，其合意內容為：（一）被告溫文彥部分，願受科刑
    範圍為有期徒刑1 年6 月。（二）被告溫文翔部分，願受科
    刑範圍為有期徒刑1 年2 月。緩刑2 年之宣告。並應向財團
    法人犯罪被害人保護協會臺灣高雄分會（銀行名稱：臺灣銀
    行高雄分行，設高雄市○○○路264 號，帳號：0000000000
    00號）支付新臺幣15萬元。經查：核被告溫文彥、溫文翔所
    為，均係犯刑法第158 條第1 項僭行公務員職權罪、同法第
    216 條、第211 條行使偽造公文書罪，及同法第339 條第1
    項詐欺取財罪。被告2 人與真實姓名年籍不詳綽號「大哥」
    之成年男子及其他冒充桃園縣刑事組「王姓員警」、「孫國
    棟」檢察官之某詐騙集團成員間，就上開犯行有犯意聯絡及
    行為分擔，為共同正犯。被告2 人與真實姓名年籍不詳綽號
    「大哥」之成年男子及其他冒充桃園縣刑事組「王姓員警」
    、「孫國棟」檢察官之某詐騙集團成員，共同以一行為觸犯
    僭行公務員職權罪、行使偽造公文書罪及詐欺取財罪等罪名
    ，為想像競合犯，均應依刑法第55條之規定，從較重之共同
    行使偽造公文書罪處斷。被告溫文彥前因公共危險案件，經
    臺灣桃園地方法院以98年度壢交簡字第936 號判處有期徒刑
    3 月確定，嗣於99年2 月1 日徒刑易科罰金執行完畢，其受
    有期徒刑執行完畢後，於5 年內故意再犯本件有期徒刑以上
    之罪，為累犯，應依刑法第47條第1 項規定，加重其刑。又
    上開協商合意內容，並無刑事訴訟法第455 條之4 第1 項所
    列不得認罪協商之情形，本件既經檢察官聲請改依協商程序
    而為判決，本院爰不經言詞辯論，於協商合意範圍內為協商
    判決。
四、應適用之法條：刑事訴訟法第273 條之1 第1 項、第455 條
    之2 第1 項、第455 條之4 第2 項、第455 條之8 、第454
    條，刑法第28條、第158 條第1 項、第216 條、第211 條、
    第339 條第1 項、第55條、第47條第1 項、第38條第1 項第
    2 款、第219 條，刑法施行法第1 條之1 。
五、附記事項：
  （一）被告溫文翔應向財團法人犯罪被害人保護協會臺灣高雄
        分會支付新臺幣15萬元，其匯款帳戶為臺灣銀行高雄分
        行（設高雄市○○○路264 號），帳號：000000000000
        號。
  （二）扣案如附表編號1 、2 、4 、5 、6 、9 、10所示之物
        ，及編號12所示收據上之偽造「臺灣臺北地方法院檢察
        署」公印文、編號13、14號所示之物，依共同正犯責任
        共同之原則，對被告2 人均宣告沒收（理由詳見附表編
        號1 、2 、4 、5 、6 、9 、10、12、13、14之「備註
        」欄）。至於其他扣案如附表編號3 、7 、8 、11所示
        之物，及編號12所示之收據均不予宣告沒收（理由詳見
        附表編號3 、7 、8 、11、12之「備註」欄）。
六、協商判決除有刑事訴訟法第455 條之4 第1 項第1 款於本院
    訊問程序終結前，被告撤銷協商合意或檢察官撤回協商聲請
    者、第2 款被告協商之意思非出於自由意志者、第4 款被告
    所犯之罪非第455 條之2 第1 項所定得以協商判決者、第6
    款被告有其他較重之裁判上一罪之犯罪事實者、第7 款法院
    認應諭知免刑或免訴、不受理者情形之一，或違反同條第2
    項「法院應於協商合意範圍內為判決；法院為協商判決所科
    之刑，以宣告緩刑或二年以下有期徒刑、拘役或罰金為限」
    之規定者外，不得上訴。
七、如不服本件判決，且有前述得上訴之事由者，得自收受判決
    送達之日起10日內，向本院提出上訴書狀，上訴於第二審法
    院。
本案經檢察官林英奇到庭執行職務。
中    華    民    國   100    年    12    月    28    日
                  刑事第六庭    法  官  曾鈴
以上正本證明與原本無異。
中    華    民    國   100    年    12    月    29    日
                                書記官  李月君
附表：
┌──┬────────────┬───┬───┬─────────┬─────────┐
│編號│品                    名│數  量│持有人│沒收之宣告        │   備   註        │
├──┼────────────┼───┼───┼─────────┼─────────┤
│ 1  │偽造「台北地檢署監管科收│1 張  │溫文彥│沒收。            │被告與共犯所有，預│
│    │據」（傳真，金額90萬元）│      │      │（左列偽造之公文書│備供犯罪所用之物。│
│    │                        │      │      │既經沒收，無庸再宣│依刑法第38條第1 項│
│    │                        │      │      │告沒收偽造之公印文│第2 款規定沒收。  │
│    │                        │      │      │。偽造「臺灣臺北地│                  │
│    │                        │      │      │方法院檢察署」公印│                  │
│    │                        │      │      │之印章為編號2 所列│                  │
│    │                        │      │      │印章，無庸重複宣沒│                  │
│    │                        │      │      │收。）            │                  │
├──┼────────────┼───┼───┼─────────┼─────────┤
│ 2  │偽造「臺灣臺北地方法院檢│1 個  │溫文彥│沒收。            │偽造之印章不問屬於│
│    │察署印」印章（偽造公印）│      │      │                  │犯人與否，依刑法第│
│    │                        │      │      │                  │219 條規定沒收。  │
├──┼────────────┼───┼───┼─────────┼─────────┤
│ 3  │電話記事本              │1 本  │溫文彥│（不沒收）        │無證據證明與本案有│
│    │                        │      │      │                  │關。              │
├──┼────────────┼───┼───┼─────────┼─────────┤
│ 4  │朱肉印台                │1 個  │溫文彥│沒收。            │共犯所有，供犯罪所│
│    │                        │      │      │                  │用之物。依刑法第38│
│    │                        │      │      │                  │條第1 項第2 款規定│
│    │                        │      │      │                  │沒收。            │
├──┼────────────┼───┼───┼─────────┼─────────┤
│ 5  │行動電話                │1 支  │溫文彥│沒收。            │共犯所有，供犯罪所│
│    │（門號：0000000000、廠牌│      │      │                  │用之物。依刑法第38│
│    │：NOKIA 、序號：00000000│      │      │                  │條第1 項第2 款規定│
│    │0000000 ）              │      │      │                  │沒收。            │
├──┼────────────┼───┼───┼─────────┼─────────┤
│ 6  │行動電話                │1 支  │溫文彥│沒收。            │被告溫文彥所有供犯│
│    │（門號：0000000000、廠牌│      │      │                  │罪所用之物。依刑法│
│    │：Sony Ericsson、序號： │      │      │                  │第38條第1 項第2 款│
│    │00000000-000000-0）     │      │      │                  │規定宣告沒收。    │
├──┼────────────┼───┼───┼─────────┼─────────┤
│ 7  │高鐵車票                │3 張  │溫文彥│（不沒收）        │為被告2 人自桃園搭│
│    │（臺中→左營×1）       │      │      │                  │高鐵至臺中，再由臺│
│    │（桃園→臺中×2）       │      │      │                  │中至高雄之證據。與│
│    │                        │      │      │                  │被告2 人之犯罪行為│
│    │                        │      │      │                  │無直接關係。      │
├──┼────────────┼───┼───┼─────────┼─────────┤
│ 8  │現金                    │55萬元│溫文彥│（不沒收）        │為被害人王武吉被詐│
│    │                        │      │      │                  │騙之金額，已發還被│
│    │                        │      │      │                  │害人王武吉。      │
├──┼────────────┼───┼───┼─────────┼─────────┤
│ 9  │背包                    │1 個  │溫文彥│沒收。            │為共犯所有供犯罪所│
│    │                        │      │      │                  │用之物。依刑法第38│
│    │                        │      │      │                  │條第1 項第2款規定 │
│    │                        │      │      │                  │宣告沒收。        │
├──┼────────────┼───┼───┼─────────┼─────────┤
│ 10 │便條紙（記載被害人王武吉│1 張  │溫文彥│沒收。            │被告2 人與共犯所有│
│    │住址）                  │      │      │                  │，供犯罪所用之物，│
│    │                        │      │      │                  │依刑法第38條第1 項│
│    │                        │      │      │                  │第2 款規定宣告沒收│
│    │                        │      │      │                  │。                │
├──┼────────────┼───┼───┼─────────┼─────────┤
│ 11 │行動電話                │1 支  │溫文翔│（不沒收）        │雖為被告溫文翔所有│
│    │（門號：0000000000號、廠│      │      │                  │之物，但無證據證明│
│    │牌：FAREASTONE、序號：  │      │      │                  │與本案犯罪行為有直│
│    │00000000000000005 ）    │      │      │                  │接關係。          │
├──┼────────────┼───┼───┼─────────┼─────────┤
│ 12 │偽造「台北地檢署監管科收│1 張  │王武吉│沒收偽造「臺灣臺北│此偽造之公文書之所│
│    │據」（傳真，金額55萬元）│      │      │地方法院檢察署印」│有權因被告溫文彥交│
│    │                        │      │      │公印文1 枚。      │付予被害人王武吉，│
│    │                        │      │      │                  │而移轉予王武吉，已│
│    │                        │      │      │（收據本身不沒收）│非屬被告及共犯所有│
│    │                        │      │      │                  │之物。但其上所蓋之│
│    │                        │      │      │                  │公印文「臺灣臺北地│
│    │                        │      │      │                  │方法院檢察署印」既│
│    │                        │      │      │                  │屬偽造，仍應依刑法│
│    │                        │      │      │                  │第219 條之規定併予│
│    │                        │      │      │                  │宣告沒收。        │
├──┼────────────┼───┼───┼─────────┼─────────┤
│13  │偽造「台北地檢署監管科收│1 張  │      │沒收。            │均未扣案。係由被告│
│    │據」（原本，金額90萬元）│      │      │                  │溫文彥所屬詐騙集團│
│    │                        │      │      │                  │成員偽造後，傳真予│
│    │                        │      │      │                  │被告溫文彥，由被告│
│    │                        │      │      │                  │溫文彥將其中55萬元│
│    │                        │      │      │                  │傳真之收據，蓋用上│
│    │                        │      │      │                  │開偽造之公印再將其│
├──┼────────────┼───┼───┼─────────┤中55萬元之收據交予│
│14  │偽造「台北地檢署監管科收│1 張  │      │沒收。            │被害人王武吉。則被│
│    │據」（原本，金額55萬元）│      │      │                  │告溫文彥所屬詐騙集│
│    │                        │      │      │                  │團成員處，仍應持有│
│    │                        │      │      │                  │上開內容相同之偽造│
│    │                        │      │      │                  │公文書原本，而供本│
│    │                        │      │      │                  │件犯罪之用，上開偽│
│    │                        │      │      │                  │造之公文書雖未扣案│
│    │                        │      │      │                  │，但無法證明業已滅│
│    │                        │      │      │                  │失，仍應宣告沒收。│
└──┴────────────┴───┴───┴─────────┴─────────┘
附錄本判決論罪科刑法條：
中華民國刑法第158條（僭行公務員職權罪）
冒充公務員而行使其職權者，處3 年以下有期徒刑、拘役或5 百
元以下罰金。
冒充外國公務員而行使其職權者，亦同。
中華民國刑法第211 條（偽造變造公文書罪）
偽造、變造公文書，足以生損害於公眾或他人者，處1 年以上7
年以下有期徒刑。
中華民國刑法第216條（行使偽造變造或登載不實之文書罪）
行使第210 條至第215 條之文書者，依偽造、變造文書或登載不
實事項或使登載不實事項之規定處斷。
中華民國刑法第339條（普通詐欺罪）
意圖為自己或第三人不法之所有，以詐術使人將本人或第三人之
物交付者，處5 年以下有期徒刑、拘役或科或併科1 千元以下罰
金。
以前項方法得財產上不法之利益或使第三人得之者，亦同。
前二項之未遂犯罰之。